臺灣臺北地方法院民事判決　　　　　　 95年度訴字第12695號
原　　　告　丙○○
兼法定代理　乙○○
人
訴訟代理人　甲○
被　　　告　丁○○
訴訟代理人　戊○○
當事人間請求損害賠償事件，本院於中華民國96年3月29日言詞
辯論終結，判決如下：
    主      文
被告應給付原告乙○○新臺幣伍萬壹仟壹佰拾元、給付原告
丙○○新臺幣貳拾萬元。
原告其餘之訴駁回。
訴訟費用由被告負擔五分之一，餘由原告負擔。
本判決原告勝訴部分得假執行；但被告如分別以新臺幣伍萬壹仟
壹佰拾元、貳拾萬元為原告預供擔保，得免為假執行。
    事實及理由
一、原告起訴主張：被告丁○○於民國93年12月29日晚間18時許
    ，騎乘車牌號碼BIO-816號重型機車，沿臺北市○○區○○
    路由西往東方向行駛，途經上開路段447號前時，適因原告
    丙○○步行穿越道路，因閃避不及而遭被告撞及，致丙○○
    受有左側脛骨骨折之傷害，被告所涉傷害罪部分，業經判刑
    確定，原告乙○○為丙○○之父，因治療丙○○所受傷害，
    支出醫療費用含復健費用新臺幣 (下同)20 萬元，又乙○○
    為照顧丙○○所受傷害，九個月間無法正常工作，損失約60
    萬元，為此請求被告應給付乙○○80萬元，而丙○○因被告
    不法之侵害，身心均痛苦異常，被告應賠償其精神慰撫金40
    萬元等語。並聲明：(一)被告應給付原告乙○○80萬元；(二)被
    告應給付原告丙○○40萬元。
二、被告則以：本件被害人為丙○○，非其父乙○○，乙○○逕
    自為原告而提起本件訴訟，請求損害賠償為無理由；丙○○
    於事故發生時，年滿8歲，為國小二年級左右之學生，應有
    學生平安保險之理賠，該保險為強制保險，理賠金額應從請
    求金額中扣除；原告提出之診斷證明書及收據8份均為影本
    ，被告否認其真實性，又臺安醫院診斷證明書載丙○○自93
    年12月29日入院、手術，雖有骨折情形，但翌日即能出院，
    於94年1月3日及94年1月9日回院門診，費用收據部分之掛號
    費及證書費均非醫療必要費用自應扣除，另除前開手術及回
    診期日費用與其傷害醫療，亦無法看出關聯性，又全民健康
    保險實施後，除自負額外，均由全民健保費用支出，本件醫
    療費用收據均為自費，是否事後補辦退費手續，茲有可疑，
    且醫療費用收據8份之總額為46,098元，原告請求20萬元即
    無理由；又丙○○並無特別看護費用之支出可言，診斷證明
    書醫生並未令其住院並囑咐須特別看護照顧，可明無此必要
    ，而丙○○發生本件事故時，年僅8歲，尚未工作，自無減
    少工作收入可言，原告未提出特別看護費用之收據，逕自請
    求60萬元，並非可採；至於精神慰撫金40萬元，因丙○○手
    術後翌日即能出院，情況並未惡化，且被告當時為學生，現
    服兵役中，原告請求慰撫金無理，亦嫌過高等語，資為抗辯
    。並聲明：(一)原告之訴駁回；(二)如受不利益之判決，願供擔
    保，請准免為假執行之宣告。
三、經查，原告主張被告於93年12月29日晚間18時許，騎乘車牌
    號碼BIO-816號重型機車，沿臺北市○○區○○路由西往東
    方向行駛，途經上開路段447號前時，適因原告丙○○步行
    穿越道路，因閃避不及而遭被告撞及，致丙○○受有左側脛
    骨骨折之傷害，被告所涉傷害罪部分，業經判刑確定之事實
    ，業據其提出診斷證明書為證，並為被告所是認，復經本院
    調閱本院94年度交易字第507號刑事案卷、臺灣臺北地方法
    院檢察署94年偵字第16349號偵查案卷核對無訛，應堪信為
    真實。次查，被告騎乘機車本應注意機車在雙向二車道行駛
    時，應在遵行車道內行駛，且車輛行駛時，駕駛人應注意車
    前狀況，隨時採取必要之安全措施，而該路段之速限為每小
    時五十公里，當時天氣晴，夜間有照明、天候及視距良好，
    路面為平坦柏油道路、並無缺陷或障礙物，依被告之智識能
    力，並無不能注意之情事，詎其竟疏未注意，因不耐塞車過
    久，竟跨越行車分向線行駛入對向車道超車，並於駕駛該車
    行經上址時疏未注意車前狀況，且貿然以每小時約六十公里
    之速度逆向行駛，致撞及步行穿越道路之丙○○，亦為被告
    於上開刑事案件中自認在卷，並有臺北市政府警察局松山分
    局交通分隊製作之道路交通事故現場圖、道路交通事故調查
    報告表、道路交通事故補充資料表、交通事故談話紀錄表、
    車禍現場、肇事車輛照片附於上開偵查案卷可稽，被告有過
    失不法侵害丙○○之身體，亦堪認定。
四、再查，原告乙○○請求被告給付為其子丙○○支出之醫療費
    用含復健費用20萬元及因照顧丙○○約九個月無法正常工作
    ，受有損害60萬元，原告丙○○則請求精神上損害賠償40萬
    元，則為被告所拒絕，並以前開情詞置辯，惟查：
    (一)就原告乙○○請求部分：
    　1.按因故意或過失，不法侵害他人之權利者，負損害賠償
      　責任；就債之履行有利害關係之第三人為清償者，於其
        清償之限度內承受債權人之權利，但不得有害於債權人
        之利益，民法第184條第1項前段、第312條分別定有明
        文。次按當事人已證明受有損害而不能證明其數額或證
　　　　明顯有重大困難者，法院應審酌一切情況，依所得心證
　　　　定其數額，民事訴訟法第222條第2項亦定有明文。
　　　2.本件被告因過失致丙○○受有傷害，丙○○本得依民法
  　　　第184條第1項前段規定請求被告賠償其醫療費用之支出
　　　　，然其費用係實由其父乙○○代為支出，乙○○負有對
　　　　丙○○保護教養之義務，其就丙○○醫療費用之清償，
  　　　為利害關係人，甚為顯然，其於支出後，自得依民法第
　　　　312條規定承受丙○○之權利向被告請求賠償，被告辯
　　　　稱原告乙○○就醫療費用不得向其求償云云，並不可採
　　　  。
      3.乙○○主張其代丙○○支出醫療費用含復健費用20萬元
        ，固提出臺安醫院醫療費用收據9張、新光吳火獅紀念
        醫院醫療費用收據3張在卷可查，被告雖辯稱上開收據
        均為影本，其否認為真正，但原告於本院96年3月29日
        言詞辯論期日提出正本供本院核對無訛，且觀其收據之
        日期及其項目，應與本件車禍所受傷害有關，被告抗辯
        上開收據非真正，並未提出反證以實其說，並不足採。
        惟稽其上開收據之費用，合計僅為48,133元，乙○○雖
        主張其請求之20萬元包含復健費用云云，此部分，業為
        被告所否認，按諸民事訴訟法第277條之規定，自應由
        乙○○舉證證明之，然其並未提出丙○○有復健必要之
        任何證明，且未能提出支出之單據，其此部分之主張，
        自非可採。
      4.被告辯稱丙○○應有學生平安保險，保險理賠金額應自
        請求金額中扣除，又上開醫療收據中之掛號費及證書費
        ，非醫療必要費用，且醫療費均為自負額，是否有補辦
        全民健保退費手續，亦有可疑云云。原告則陳稱其攜子
        至大陸經商，丙○○於大陸就學，且無加入全民健保，
        實已否認被告之抗辯，而按丙○○是否有投保學生平安
        保險及乙○○是有補辦全民健保退費手續，係屬對被告
        有利之事實，按諸舉證責任分配原則，應由被告負舉證
        責任，但被告並未舉證以實其說，其所辯自不足採。又
        掛號費為國內大多數醫院所必收醫療費用項目，病患並
        無討價還價之餘地，而證明書則因被告行為致丙○○受
        傷，於訴訟上不論民事及刑事上所必須提出之證明文件
        ，因被告之行為而起，與之有相當因果關係，皆為屬必
        要費用，原告自得請求之，被告此部分所辯，亦非可採
        。
      5.乙○○主張其因照顧丙○○，致九個月無法正常工作，
        受有工作損失60萬元部分，此部分則為被告所否認，然
        丙○○因受傷住院二日為事實，乙○○於該二日需加以
        照顧，衡諸常情，實堪認定，而丙○○因受傷需人看護
　　　　，由其父看護時，雖無現實看護之支付，亦應認被害人
　　　　受有相當看護費之損害，得向加害人請求賠償，蓋因親
　　　　屬照顧被害人之起居，固係出於親情，但親屬看護所付
　　　　出之勞力，並非不能評價為金錢，只因兩者身分關係密
　　　　切而免除支付義務，此種親屬基於身分關係之恩惠，自
　　　　不能加惠於加害人，故應衡量及比照僱用職業護士看護
　　　　情形，認被害人受有相當看護費之損害，得向加害人請
　　　　求賠償，而此部分，既由可評價由其父乙○○代為支付
  　　　，則其自可請求該二日之看護費用，又此部分乙○○雖
    　　未舉證證明該二日之費用為何，惟本院依民事訴訟法第
        222條第2項規定，審酌目前看護費用之通常狀況，核予
        每日1,500元，二日共為3,000元。而除上開二日外，乙
        ○○無法證明因本件事件，而受有工作之損失，其所餘
        請求，並無理由。
　　(二)原告丙○○請求部分：
　　　1.再按不法侵害他人之身體、健康、名譽、自由、信用、
　　　　隱私、貞操，或不法侵害其他人格法益而情節重大者，
　　　　被害人雖非財產上之損害，亦得請求賠償相當之金額，
　　　　民法第195條第1項前段亦著有明文。又慰撫金之賠償須
  　　　以人格權遭遇侵害，使精神上受有痛苦為必要，其核給
　　　　之標準固與財產上損害之計算不同，然非不可斟酌雙方
　　　　身分資力與加害程度，及其他各種情形核定相當之數額
        （最高法院51年台上字第223號判例意旨可資參照）。
      2.丙○○主張其因本件車禍，致身體受有左脛骨骨折之傷
        害，其請求精神上慰撫金40萬元，按諸民法第195條第1
        項前段之規定，自屬有據。本院審酌丙○○為85年8月6
        日出生之人，發生本件車禍時為8歲，為小學學齡之兒
        童，本應活潑好動，因本件車禍致左脛骨骨折，造成日
        常生活不便、上課不便，復無法與同學嬉戲，其精神上
        受有莫大之痛苦，當可預見，再審酌被告於行為時行車
        速度超越速限，復跨越行車分向線駛入對向車道，其過
        失情節重大，肇事時雖尚在就學，但現已畢業服役中等
        一切情況，認丙○○之請求於20萬元之範圍內為有理由
        ，超逾部分之請求，為無理由。
    (三)綜上所述，乙○○、丙○○之請求分別於51,133元、20萬
      元之範圍內，為有理由，均應予准許，超逾上開範圍之請
      求，皆為無理由，均應予駁回。
五、本件所命被告給付之金額，未逾50萬元，爰依民事訴訟法第
    389條第1項第5款之規定，依職權為假執行之宣告；被告則
    陳明如受不利益之判決，願供擔保請准宣告免為假執行，經
　　核於法並無不合，爰酌定相當之擔保金額准許之。
據上論結，原告之訴為一部有理由，一部無理由，依民事訴訟法
第79條、第389條第1項第5款、第392條第2項，判決如主文。
中　　華　　民　　國　　96　　年　　4　　月　　12 　日
                  民事第四庭法  官  劉坤典
以上為正本係照原本作成
如對本判決上訴，須於判決送達後20日內向本院提出上訴狀
中　　華　　民　　國　　96　　年　　4　　月　　12 　日
                            書記官  楊勝欽
